臺灣新北地方法院刑事判決　　　　　　110年度審訴字第472號
公　訴　人　臺灣新北地方檢察署檢察官
被　　　告　莊沛珊（原名莊亮搞玩）



選任辯護人　李岳洋律師
　　　　　　陳靖琳律師
上列被告因詐欺案件，經檢察官提起公訴（110 年度少連偵字第
161 號），被告於準備程序中就被訴事實為有罪之陳述，經本院
合議庭裁定改以簡式審判程序審理，判決如下：
    主  文
丙○○犯三人以上共同詐欺取財罪，共參罪，各處有期徒刑壹年
。應執行有期徒刑壹年參月。未扣案之犯罪所得新臺幣伍仟元沒
收，於全部或一部不能沒收或不宜執行沒收時，追徵其價額。
    事實及理由
一、丙○○自民國109 年5 月間某日起，與呂昇鴻、許惠玲（該
    2 人由臺灣桃園地方法院另行審結）加入真實姓名年籍不詳
    ，綽號「小噴噴」、「草紙顏團長」、「巴斯光年」及「賤
    兔」所屬之詐欺集團（無證據證明成員中有未滿18歲之人）
    ，由呂昇鴻負責領提款卡、更改密碼及俗稱車手之提款工作
    ，由許惠玲負責於車手提款時把風，丙○○則負責向車手收
    取贓款後轉交詐欺集團之上游成員。嗣丙○○、呂昇鴻、許
    惠玲、「小噴噴」、「草紙顏團長」、「巴斯光年」、「賤
    兔」及其他不詳詐欺集團成員間，共同意圖為自己不法之所
    有，基於三人以上加重詐欺取財之犯意聯絡，先由詐欺集團
    某成員向附表一所示之人，實行附表一所示詐術，致附表一
    所示之人陷於錯誤，而於附表一所示時間，匯款至附表一所
    示高采萱（另行偵審）向台新商業銀行申設帳號0000000000
    000000號帳戶（下稱台新銀行帳戶）或中國信託商業銀行申
    設帳號000000000000號帳戶（下稱中信銀行帳戶）內。嗣呂
    昇鴻提領附表一所示之人匯入之款項後，交與丙○○，再由
    丙○○依指示將贓款放在指定地點，該詐欺集團則另行不詳
    成員前往收收，丙○○並因此獲取報酬新臺幣（下同）5,00
    0 元。嗣附表一所示之人發覺有異報警處理，經警循線查悉
    上情。
二、證據：
  ㈠被告丙○○於警詢、本院準備程序及審理中之自白。
  ㈡告訴人甲○○、乙○○、丁○○於警詢中之指述。
  ㈢自動櫃員機監視器錄影畫面翻拍照片。
  ㈣告訴人乙○○提出之台新國際商業銀行存摺封底及內頁、國
    泰世華銀行存摺及內頁影本、筆記本影本、告訴人乙○○與
    詐欺集團某成員通話之手機截圖、告訴人乙○○匯款紀錄截
    圖。
  ㈤告訴人丁○○匯款紀錄截圖。
三、審理範圍：
    附表二所示之人非匯入台新銀行帳戶或中信銀行帳戶款項部
    分，非本案審理範圍。理由如下：告訴人甲○○、乙○○、
    丁○○遭詐欺集團某成員以附表一所示方式詐騙後，除匯款
    至台新銀行帳戶或中信銀行帳戶外，固有匯款其他金額至上
    開2 銀行帳戶以外之其他銀行帳戶，然依起訴書犯罪事實之
    記載，可知公訴意旨並未認定被告參與附表二所示贓款之收
    水事實，故起訴書附表縱另載有告訴人甲○○、乙○○、丁○○其他匯款之事實，仍難謂與被告有關，故此部分即非本
    案之審理範圍，附此敘明。
四、論罪科刑：
  ㈠觀諸本案詐欺犯罪型態，係由多人縝密分工方能完成之集團
    性犯罪，包括呂昇鴻、許惠玲、「小噴噴」、「草紙顏團長
    」、「巴斯光年」、「賤兔」及其他詐欺集團成員，復加上
    被告自己，犯案人數應至少3 人以上，且被告對本案上開事
    實亦不爭執。是核被告就附表一編號1 至3 所為，均係犯刑
    法第339 條之4 第1 項第2 款之三人以上共同詐欺取財罪。
    又被告與呂昇鴻、許惠玲、「小噴噴」、「草紙顏團長」、
    「巴斯光年」、「賤兔」及其他詐欺集團成員間，就本案犯
    行，有犯意聯絡及行為分擔，應論以共同正犯。
  ㈡按數行為於同時同地或密切接近之時地實施，侵害同一之法
    益，各行為之獨立性極為薄弱，依一般社會健全觀念，在時
    間差距上，難以強行分開，在刑法評價上，以視為數個舉動
    之接續施行，合為包括之一行為予以評價，較為合理（最高
    法院86年台上字第3295號判例意旨參照）。查本件附表一編
    號1 至3 所示之犯行，告訴人甲○○、乙○○、丁○○雖均
    因遭詐欺而有數次轉帳至上開2 銀行帳戶之情事，然此各係
    詐欺集團基於同一詐欺之目的，於密切接近之時、地，詐騙
    同一被害人而使之分次交付財物，侵害同一法益，各行為之
    獨立性極為薄弱，依一般社會健全觀念，難以強行分開，在
    刑法評價上，應視為數個舉動之接續施行，合為包括之一行
    為予以評價，較為合理，從而本件被告所犯如附表一編號1
    至3 所示之詐欺取財犯行各應依接續犯論以包括之一罪。是
    被告所為附表一編號1 至3 之犯行，犯意各別，行為互殊，
    應予分論併罰。
  ㈢加重詐欺罪係侵害個人財產法益之犯罪，其罪數計算，以被
    害人數、被害次數之多寡，決定其犯罪之罪數，而臺灣苗栗
    地方法院109 年度訴字第565 號案件（下稱前案）中之被害
    人與本案之被害人不同，此有前案判決在卷可考，是辯護人
    認本案與前案有想像競合之裁判上一罪關係，本案應由本院
    諭知免訴乙節，容有誤解，附此敘明。
  ㈣爰審酌被告不思循正當途徑獲取所需，竟擔任詐欺集團中俗
    稱收水之工作，率爾共同為本案犯行，致附表一所示之人受
    騙而交付財物，所為應予非難，惟犯後坦承犯行，態度尚可
    ，然迄未能與告訴人等達成和解或賠償損害，兼衡被告高職
    肄業之教育程度、於警詢中自陳勉持之家庭經濟狀況、素行
    、犯罪之動機、目的、手段、共同犯罪之參與程度、各告訴
    人受騙金額、被告之獲利、被告犯行集中於109 年5 月17日
    、同時期另犯相類案件等一切情狀，分別量處主文所示之刑
    ，並定應執行刑。
五、沒收：
  ㈠按犯罪所得，屬於犯罪行為人者，沒收之。前2 項之沒收，
    於全部或一部不能沒收或不宜執行沒收時，追徵其價額，刑
    法第38條之1 第1 項、第3 項分別定有明文。又宣告沒收或
    追徵，有過苛之虞、欠缺刑法上之重要性、犯罪所得價值低
    微，或為維持受宣告人生活條件之必要者，得不宣告或酌減
    之，刑法第38條之2 第2 項亦有明定。再按沒收係以犯罪為
    原因而對於物之所有人剝奪其所有權，將其強制收歸國有之
    處分，其重點在於所受利得之剝奪，故無利得者自不生剝奪
    財產權之問題。參諸民事法上多數利得人不當得利之返還，
    並無連帶負責之適用，因此，即令二人以上共同犯罪，關於
    犯罪所得之沒收、追繳或追徵，亦應各按其利得數額負責，
    並非須負連帶責任，此與犯罪所得之追繳發還被害人，重在
    填補損害而應負連帶返還之責任（司法院院字第2024號解釋
    ），以及以犯罪所得作為犯罪構成（加重）要件類型者，基
    於共同正犯應對犯罪之全部事實負責，則就所得財物應合併
    計算之情形，均有不同。因之，最高法院向採連帶沒收共同
    正犯犯罪所得之見解，業經該院104 年度第13次刑事庭會議
    決議不再援用或不再供參考，並改採應就各人分受所得之數
    為沒收。至於共同正犯各人有無犯罪所得，或其犯罪所得之
    多寡，應由事實審法院綜合卷證資料及調查所得認定之（最
    高法院105 年度台上字第49號判決意旨參照）。
  ㈡查被告所屬詐欺集團成員向附表一所示之人詐得之款項，均
    於另案被告呂昇鴻提領後，經由被告交與詐欺集團某成員取
    走，此據被告供述明確。又被告於警詢中供稱：一天賺取5,
    000 至6,000 元之報酬等語，是被告之報酬究為5,000 元或
    6,000 元尚未明確，然卷內除被告供述外，並無證據足認被
    告所獲報酬超逾上開數額，因無從計算其確切金額，為求沒
    收範圍明確，依刑法第38條之2 第1 項以估算方式，認本案
    被告犯罪所得為5,000 元，未扣案且未返還告訴人等，為避
    免被告無端坐享犯罪所得，且經核本案情節，宣告沒收並無
    過苛之虞，是以上開犯罪所得，應依刑法第38條之1 第1 項
    前段、第3 項之規定在主文項下宣告沒收，於全部或一部不
    能沒收或不宜執行沒收時，追徵其價額。
據上論斷，應依刑事訴訟法第273 條之1 第1 項、第299 條第1
項前段，判決如主文。
本案經檢察官羅雪舫偵查起訴，檢察官宋有容到庭執行職務。
中    華    民    國   110    年    10    月    29    日
                  刑事第二十三庭  法  官  龔書安
上列正本證明與原本無異。
如不服本判決，應於判決送達後20日內敘明上訴理由，向本院提
出上訴狀（應附繕本），上訴於臺灣高等法院。其未敘述上訴理
由者，應於上訴期間屆滿後20日內向本院補提理由書「切勿逕送
上級法院」。
                                  書記官  石秉弘
中    華    民    國   110    年    10    月    29    日
附錄本案論罪科刑法條全文：
中華民國刑法第339 條之4
犯第339 條詐欺罪而有下列情形之一者，處1 年以上7 年以下有
期徒刑，得併科1 百萬元以下罰金：
一、冒用政府機關或公務員名義犯之。
二、三人以上共同犯之。
三、以廣播電視、電子通訊、網際網路或其他媒體等傳播工具，
    對公眾散布而犯之。
前項之未遂犯罰之。
附表一：
┌─┬───┬─────────┬──────┬─────┬────┐
│編│告訴人│詐騙方式          │匯款時間    │匯款金額（│匯入帳戶│
│號│      │                  │            │新臺幣）  │        │
├─┼───┼─────────┼──────┼─────┼────┤
│1 │甲○○│該詐欺集團某成員於│109 年5 月17│30,000元  │台新銀行│
│  │      │109 年5 月17日14時│日15時33分許│          │帳戶    │
│  │      │42分許，假冒網路賣├──────┼─────┼────┤
│  │      │家，致電甲○○佯稱│109 年5 月17│28,985元  │同上    │
│  │      │：因工作人員誤將一│日15時43分許│          │        │
│  │      │般顧客設為批發商，│            │          │        │
│  │      │若欲解除，須依指示├──────┼─────┼────┤
│  │      │操作自動櫃員機云云│109 年5 月17│985 元    │同上    │
│  │      │，致甲○○陷於錯誤│日15時46分許│          │        │
│  │      │，依指示操作而轉帳│            │          │        │
│  │      │至右列帳戶。      │            │          │        │
├─┼───┼─────────┼──────┼─────┼────┤
│2 │乙○○│該詐欺集團某成員於│109 年5 月17│29,985元  │中信銀行│
│  │      │109 年5 月17日16時│日17時許    │          │帳戶    │
│  │      │20分許，假冒美家惠│            │          │        │
│  │      │選客服人員，致電吳│            │          │        │
│  │      │詩慧佯稱：因內部人├──────┼─────┼────┤
│  │      │員疏失誤設為VIP 會│109 年5 月17│30,000元  │台新銀行│
│  │      │員，要協助取消設定│日17時16分許│          │帳戶    │
│  │      │，並通知銀行協助處│            │          │        │
│  │      │理云云，嗣假冒國泰│            │          │        │
│  │      │世華銀行客服人員佯│            │          │        │
│  │      │稱：協助解除設定云│            │          │        │
│  │      │云，致乙○○陷於錯│            │          │        │
│  │      │誤，依指示操作而轉│            │          │        │
│  │      │帳至右列帳戶。    │            │          │        │
├─┼───┼─────────┼──────┼─────┼────┤
│3 │丁○○│該詐欺集團某成員於│109 年5 月17│29,985元  │同上    │
│  │      │109 年5 月17日15時│日16時40分許│          │        │
│  │      │55分許，假冒網路賣│            │          │        │
│  │      │家，致電丁○○佯稱│            │          │        │
│  │      │：因內部人員疏失誤│            │          │        │
│  │      │設為再購買24組，需├──────┼─────┼────┤
│  │      │協助取消設定，並通│109 年5 月17│29,985元  │中信銀行│
│  │      │知郵局協助處理云云│日17時34分許│          │帳戶    │
│  │      │，嗣假冒郵局客服人│            │          │        │
│  │      │員，佯稱：欲協助解│            │          │        │
│  │      │除設定云云，致賴建│            │          │        │
│  │      │志陷於錯誤，依指示│            │          │        │
│  │      │操作而轉帳至右列帳│            │          │        │
│  │      │戶。              │            │          │        │
└─┴───┴─────────┴──────┴─────┴────┘
附表二：
┌──┬───┬────────────┬─────┐
│編號│告訴人│匯款時間                │匯款金額  │
├──┼───┼────────────┼─────┤
│1   │甲○○│不詳                    │3萬元     │
├──┼───┼────────────┼─────┤
│2   │乙○○│109 年5 月17日20時許    │9,985元   │
│    │      ├────────────┼─────┤
│    │      │109 年5 月17日17時29分許│12,975元  │
├──┼───┼────────────┼─────┤
│3   │丁○○│109 年5 月18日0 時4 分許│29,985元  │
│    │      ├────────────┼─────┤
│    │      │109 年5 月17日17時35分許│29,985元  │
│    │      ├────────────┼─────┤
│    │      │109 年5 月17日0 時13分許│49,985元  │
│    │      ├────────────┼─────┤
│    │      │109 年5 月18日0 時15分許│49,985元  │
│    │      ├────────────┼─────┤
│    │      │109 年5 月18日0 時17分許│29,985元  │
│    │      ├────────────┼─────┤
│    │      │109 年5 月19日0 時27分許│29,985元  │
│    │      ├────────────┼─────┤
│    │      │109 年5 月19日0 時35分許│29,985元  │
│    │      ├────────────┼─────┤
│    │      │109 年5 月17日17時29分許│24,501元  │
│    │      ├────────────┼─────┤
│    │      │109 年5 月19日0 時46分許│4,015元   │
│    │      ├────────────┼─────┤
│    │      │109 年5 月18日0 時18分許│19,000元  │
│    │      ├────────────┼─────┤
│    │      │109 年5 月19日0 時46分許│3萬元     │
└──┴───┴────────────┴─────┘